臺灣雲林地方法院交通事件裁定　　 94年度交聲字第187號
移送機關即
原處分機關　　交通部公路總局嘉義區監理所雲林監理站
異　議　人
即受處分人　 　甲○○
右列異議人因違反道路交通管理處罰條例案件，對於交通部公路
總局嘉義區監理所雲林監理站民國94年6 月17日所為之裁決處分
（原處分案號：雲嘉裁字第裁72-KK0000000號），聲明異議，本
院裁定如下：
    主  文
原處分撤銷。
甲○○不罰。
    理  由
一、原處分機關交通部公路總局嘉義區監理所雲林監理站以：異
    議人於民國94年5 月8 日10時4 分許，駕駛車號N4-1596 號
    自小客車，行經雲145 縣道29公里處，時速76公里，超過時
    速60公里之行車速限，爰依道路交通管理處罰條例第40條第
    1 項規定裁處新台幣（下同）1 千7 百元罰鍰，並依第63條
    第1 項第1 款規定，記違規點數1 點云云。
二、聲明異議意旨略以：伊當時駕車之所以超速，實係因其配偶
    郭慶田手部受傷，血流如注，情況緊急，伊乃駕車載郭慶田
    急欲前往虎尾若瑟醫院進行急救，伊超速乃係行救護之實，
    並非故意超速，爰請求撤銷原裁決處分等語。
三、本件異議人甲○○對於超速行駛之事實並不否認，然辯稱：
    伊係急欲送其配偶郭慶田至若瑟醫院急救，方才超速等語，
    並提出財團法人天主教若瑟醫院急診收據及診斷證明書各1
    份為證。經查：本院向財團法人天主教若瑟醫院函查結果，
    郭慶田確由家屬陪同，於94年5 月8 日10時20分至該院急診
    ，經診斷為左手內側撕裂傷4 Ｘ0.2 公分等情，有該院94年
    7 月20日94若瑟秘字第0735號函及所附病歷資料附卷可稽，
    經對照異議人違規超速之時間（同日10時4 分）以觀，則異
    議人辯稱其係急欲送其受傷之配偶郭慶田至若瑟醫院急救，
    方才超速等語，即屬真實。按主管機關在道路上訂有行車之
    速度限制，旨在使車輛行車能維持在一定之速度限制下，以
    保障道路之行車安全，是對於故意之違規超速行駛行為，道
    路交通管理處罰條例第40條第1 項即定有處罰之明文，但對
    於在緊急狀態下之救護行為（如救火、送傷患急診救醫）應
    可援引刑法第24條第1 項緊急避難之法理，而阻卻其行政裁
    罰責任。本件異議人既係為避免其配偶郭慶田身體之緊急危
    難，而急欲將其送醫急診治療，不得已乃有超速違規之情事
    ，依上開說明，自可阻卻其行政裁罰責任。綜上，異議人之
    異議為有理由，原處分應予撤銷，並由本院逕為不罰之諭知
    。
據上論結，應依道路交通管理處罰條例第87條第2 項、道路交通
案件處理辦法第20條前段，裁定如主文。
中　　華　　民　　國　　94　　年　　8 　　月　　11　　日
                  交通法庭     法  官  趙家光
以上正本證明與原本無異。
如不服本裁定應於送達後5日內向本院提出抗告狀。
                               書記官　林怡君
中　　華　　民　　國　　94　　年　　8 　　月　　11　　日
